【裁判字號】    96,再,20
【裁判日期】    970305
【裁判案由】    再審之訴
【裁判全文】
臺灣臺中地方法院民事判決                96年度再字第20號
再審原告    乙○○
訴訟代理人  丁○○律師
複代理人    丙○○
再審被告    寶華商業銀行股份有限公司
法定代理人  戊○○
訴訟代理人  甲○○
                        樓之5.
上列當事人間請求清償借款事件，再審原告對於民國94年10月5
日本院94年度促字第50618號確定支付命令提起再審之訴，本院
於民國97年2月20日言詞辯論終結，判決如下：
    主      文
再審之訴駁回。
再審訴訟費用由再審原告負擔。
    事實及理由
一、再審原告主張：再審被告以訴外人玳鼎興業股份有限公司（
    下稱玳鼎公司）於民國94年3月28日向再審被告借款新臺幣
    （下同）200萬元，並由再審原告擔任連帶保證人，詎上開
    借款到期未清償為由，向本院聲請支付命令，並經本院核發
    94年度促字第50618號支付命令。因再審原告對於法律程序
    不瞭解，故未在法定期間內聲明異議，致上開支付命令確定
    在案。惟再審原告並未同意擔任上開借款的連帶保證人，而
    係玳鼎公司實際負責人呂金晃盜蓋再審原告之印文於「寶華
    商業銀行融資貸款契約書」、「立約人收據」、「立約人聲
    明」、「立約人印鑑卡」上，再持上開偽造文件向再審被告
    借款。呂金晃行使偽造私文書之犯行，業經本院96年度簡字
    第925號刑事簡易判決有期徒刑6月，減為有期徒刑3月，並
    於96年10月19日確定在案，是兩造間並無借款之連帶保證關
    係。從而再審被告聲請對於再審原告發支付命令，即為無理
    由，依民事訴訟法第496條第1項第9款之規定，對於本院94
    年度促字第50618號支付命令，提起再審之訴。並聲明：原
    確定支付命令廢棄；再審被告之訴駁回。
二、再審被告則以：
    再審原告於收受再審原告聲請本院對其核發之支付命令時，
    並未即時提出異議，依民事訴訟法第496條第1項但書之規定
    ，不得再以此事由提起再審之訴。又依最高法院61年台抗字
    第407號判例意旨，再審原告之請求顯屬無據等語，資為抗
    辯。並聲明：駁回再審原告再審之訴。
三、本院之判斷
（一）按債務人對於支付命令未於法定期間合法提出異議者，支
      付命令與確定判決有同一之效力。前項支付命令有第496
      條第1項之情形者，得提起再審之訴，並以原支付命令之
      聲請，視為起訴，民事訴訟法第521條第1項、第2項定有
      明文。次按再審之訴，應於30日之不變期間內提起。前項
      期間，自判決確定時起算，其再審之理由知悉在後者，自
      知悉時起算，民事訴訟法500條第1項、第2項亦有明定。
      查本院於94年10月5日所核發之94年度促字第50618號支付
      命令，於94年10月18日以寄存送達方式送達於再審原告，
      並於同年12月27日確定，此有送達證書附於支付命令聲請
      卷可參，並經本院依職權調閱上開卷宗核閱屬實。本件再
      審原告主張原確定支付命令為判決基礎之證物係偽造，其
      對偽造其為借款契約連帶保證人之呂金晃提出刑事偽造文
      書告訴，業經本院刑事庭於96年9月20日以96年度簡字第
      925號刑事簡易判決有罪，並於同年10月19日確定，有其
      所提出之前開刑事判決在卷可稽，並經本院調閱該刑事卷
      查明屬實。再審原告於96年11月9日提起本件再審之訴，
      亦有本院收文章所蓋之日期在卷可憑，其提起本件再審之
      訴顯未逾30日之不變期間，合先敘明。
（二）按支付命令之聲請，除應表明當事人及法院外，衹須表明
      請求之標的並其數量及請求之原因、事實，以及應發支付
      命令之陳述，此觀民事訴訟法第511條之規定自明。因債
      務人依同法第516條對支付命令得不附理由提出異議，故
      債權人在督促程序就其所主張之事實毋庸舉證，其債權憑
      證之有無，與應否許可發支付命令無關。再抗告人以債權
      憑證有偽造情事為理由，對於依督促程序而發之支付命令
      及假執行裁定聲請再審，核與民事訴訟法第496條第1項第
      9款之規定尚有未合，最高法院61年台抗字第407號著明判
      例。而本院依再審原告聲請核發本院94年度促字第50618
      號支付命令，並未以再審原告所主張之「寶華商業銀行融
      資貸款契約書」、「立約人收據」、「立約人聲明」、「
      立約人印鑑卡」等證物為基礎之證物，此經調閱該支付命
      令卷查明無訛。是本件並無再審原告所主張之前揭確定支
      付命令基礎之證物係偽造或變造之再審事由。
（三）按為判決基礎之證物係偽造或變造者，得以再審之訴對於
      確定終局判決聲明不服。但當事人已依上訴主張其事由或
      知其事由而不為主張者，不在此限，民事訴訟法第496條
      第1項第9款定有明文。本件依再審原告之主張：其並未同
      意擔任玳鼎公司於94年3月28日向再審被告所為200萬元借
      款之連帶保證人，係玳鼎公司實際負責人呂金晃盜蓋再審
      原告之印文於「寶華商業銀行融資貸款契約書」、「立約
      人收據」、「立約人聲明」、「立約人印鑑卡」之文件上
      ，再持上開偽造文件向再審被告借款等情，果爾，再審原
      告於收受前揭本院支付命令時已知其事由，其未對該支付
      命付聲明異議，並主張該事由，依前揭規定，不得對該確
      定支付命令提起再審之訴。
（四）綜上所述，本院前揭確定支付命令並無再審原告所主張其
      基礎證物係偽造或變造之再審事由。縱有再審原告所主張
      之再審事由，再審原告知其事由而不為主張者，亦不得提
      起再審之訴。從而本件再審原告提起再審之訴，請求廢棄
      原確定支付命令，駁回再審被告之訴，於法無據，應予駁
      回。
四、訴訟費用負擔之依據：民事訴訟法第505條、第78條。
中    華    民    國    97    年    3     月    5     日
                  民事第三庭    法  官  黃渙文
以上正本係照原本作成
如對本判決上訴，須於判決送達後20日內向本院提出上訴狀
中    華    民    國    97    年    3     月    5     日
                                書記官


司法院資訊處製作；財團法人民間司法改革基金會備份。
